【裁判字號】    97,訴,3351
【裁判日期】    980625
【裁判案由】    商業會計法等
【裁判全文】
臺灣板橋地方法院刑事判決              97年度訴字第3351號
公  訴  人  臺灣板橋地方法院檢察署檢察官
被      告  戊○○
上列被告因商業會計法等案件，經檢察官提起公訴（97年度偵字
第4277號），本院判決如下：
    主  文
戊○○共同連續商業負責人，以明知為不實之事項，而填製會計
憑證，累犯，處有期徒刑壹年，減為有期徒刑陸月，如易科罰金
，以銀元參佰元即新臺幣玖佰元折算壹日。
    事  實
一、戊○○前因妨害自由案件，經本院以86年度訴字第2496號判
    決判處有期徒刑4 月確定，於民國87年11月21日執行完畢，
    詎仍不知警惕，明知不法份子為掩飾其不法獲利行徑，避免
    執法人員之追究處罰，經常誘使一般民眾提供身分證件等個
    人資料作為公司行號之掛名負責人，渠等再反覆以此虛設公
    司行號名義填製不實之統一發票，對外販售給有意逃漏稅捐
    之其他公司行號，供作該等公司行號逃漏稅捐使用，竟於87
    、88年間因向地下錢莊借貸款項卻無力再為繳交本息，在錢
    莊之真實姓名年籍不詳，音譯陳瑞壘成年男子以如願交付身
    分證，同意出借名義設立公司，並出任公司之形式負責人，
    屆時再協助領取統一發票，則可免除原有利息債務此等條件
    之慫恿下，與陳瑞壘與其他真實姓名年籍均不詳之成年人士
    共同基於幫助他人逃漏稅捐與填製不實會計憑證之概括犯意
    聯絡，應允所請交出個人之身分證，繼由陳瑞壘持之與不詳
    他人據以辦理公司設立，而於88年6 月28日辦畢址設臺北縣
    板橋市○○路303 號1 樓日月輝實業有限公司（下稱日月輝
    公司）之登記程序，並由戊○○出任名義負責人董事一職，
    戊○○並依約陪同其等前往領取日月輝公司統一發票，後即
    任由日月輝公司不詳實際負責人自90年11月間起至91年5 月
    間止，於明知日月輝公司並無實際銷貨行為之情形下，連續
    多次填製如附表所示之不實統一發票會計憑證共計10紙，金
    額總計達新臺幣9,564,010 元，分別交付予附表記載之觀觀
    科技股份有限公司（下稱觀觀科技公司）等公司，充當各該
    收受前開不實統一發票公司之進項憑證，使該等公司得進而
    持上開不實統一發票用以申報扣抵進項稅額，以此不正當方
    法幫助該等公司逃漏營業稅額共計478,201 元，足以生損害
    於稅捐稽徵機關課稅之公平及正確性。
二、案經財政部臺灣省北區國稅局移送臺灣板橋地方法院檢察署
    檢察官偵查起訴。
    理  由
一、查本案認定事實所引用之以下卷證資料，就供述證據部分，
    檢察官、被告戊○○於本院準備程序及審判期日均同意將之
    作為證據而未予爭執，且迄至言詞辯論終結前亦未再聲明異
    議，依刑事訴訟法第159 條之5 之規定，應有證據能力，至
    其餘非屬供述證據部分，既無證據證明有何違背法定程序所
    取得之情事，自亦得作為證據。
二、訊據被告固坦承曾因陳瑞壘表示若願提供身分證與其設立公
    司使用，並出任公司名義上負責人，同時代為領取統一發票
    ，即可免除原先之借款利息，遂同意所請交付其個人之身分
    證供陳瑞壘等人使用，然矢口否認有何前開共同犯行，辯稱
    ：伊除了前開坦認之事實部分外，對地下錢莊將證件拿去設
    立公司後之一切行為均無所知，其等後續不法犯行與伊均無
    關連云云。
三、本院查：
（一）被告於88年6 月28日日月輝公司設立時起，直至如上述該
      公司實際負責人先後多次填製不實之統一發票，對外販售
      給有意逃漏稅捐之附表公司期間內，均係日月輝公司之登
      記董事即負責人，而日月輝公司確曾連續開立不實統一發
      票，再交付與附表所示之觀觀科技等公司，其後另由各公
      司持用如附表所載數量之前開不實統一發票向稅捐機關提
      出申報，充當彼等之進項憑證，因而逃漏營業稅分別達如
      附表之金額，總計9,564,010 元等事實，除為被告所不爭
      執外，另經證人即財政部臺北市國稅局審查三科承辦人員
      乙○○、陳品妤到庭說明甚詳，又證人即觀觀科技公司負
      責人丁○○、京文科技有限公司負責人甲○○、良拓科技
      事業有限公司負責人丙○○於偵查中與本院審理時，亦就
      其等公司確曾收得日月輝公司統一發票用以申報扣抵進項
      稅額乙情結證無誤，此外尚有財政部臺北市國稅局審查三
      科查緝案件稽查報告、專案申請調檔統一發票查核清單、
      日月輝公司設立及歷次變更登記事項卡與登記表、營業稅
      申報書、營業稅稅籍主檔畫面、負責人及營業地址稅籍查
      詢畫面、負責人調查函、營業稅申報年檔、欠稅及留底查
      詢畫面等資料，及財政部臺北市國稅局97年11月14日財北
      國稅審三字第0970256379號函所附附表公司申報營業稅資
      料等附卷可稽，是被告確為日月輝公司名義負責人，該公
      司為虛設行號，並無實際交易，所開立之統一發票純為幫
      助他人逃漏稅捐之不實會計憑證等情，應堪認定。
（二）被告雖作辯稱如上，然其既不否認當時是受陳瑞壘所邀，
      以其原先借貸款項利息債務之免除為條件，同意交付個人
      身分證，並出任陳瑞壘等設立之日月輝公司之董事，登記
      為該公司之名義負責人，於日月輝公司成立之後，更曾出
      面領取統一發票供實際經營之人使用，而依現今社會常情
      ，犯罪行為人在取得關係人之應允下，取得其相關身分證
      件後，以該關係人擔任公司名義上負責人，犯罪行為人即
      在公司名義掩護之下從事犯罪行為等事件層出不窮，且廣
      為電視、報紙等媒體所披載，是依一般人通常之知識、智
      能及經驗，均已詳知允為擔任公司名義上負責人，對犯罪
      行為人係欲藉該虛設公司名義開立不實發票憑證，進而將
      之轉由其他公司以抵銷項金額，藉以逃漏稅捐等相關不法
      行為應無不明之理。是被告前開所辯，均係事後卸責避就
      之詞，不足採信。
（三）被告另辯稱伊對設立公司相關事項均不瞭解，自無可能有
      與陳瑞壘等人共同犯罪之意，然按一般正常營運之公司，
      理應由出資股東擔任負責人，且衡諸常情，主管機關對於
      開設公司所立限制亦非嚴格，被告縱無公司實際經營之相
      關經驗，亦難對此諉稱一無所悉，況若陳瑞壘等人真有設
      立公司供作正常營運之心，又豈須尋覓人頭充當負責人，
      如此作法倘謂被告於經其等告知時全無警覺，不明陳瑞壘
      等人係為藉此以行不法情事，同時使實際為上開犯行者免
      遭追緝風險，孰能置信，值此情境，被告仍允諾充當人頭
      ，進而申領統一發票供陳瑞壘等不明人士使用，更以此法
      獲得免除原有借貸利息債務之利益，顯見有與陳瑞壘等實
      際日月輝公司負責人共同犯罪之主觀聯繫。
（四）況被告一味辯稱87、88年間將身分證交付與陳瑞壘後，即
      對其後發展一概不知，後因未能再跟陳瑞壘聯繫取回身分
      證，方再向戶政機關補領身分證等語，卻經本院依職權向
      保有被告開戶紀錄之臺北縣蘆洲市農會、華南商業銀行、
      國泰世華銀行、永豐商業銀行、中國信託商業銀行、日盛
      國際商業銀行函查後，確認被告於87年12月至89年2 月間
      ，曾陸續由其本人持身分證原本向前開金融機構申請開立
      帳戶使用，有各該銀行之函覆說明存卷可查，而依臺北市
      萬華區第一戶政事務所98年1 月21日北市萬一戶字第0983
      0033900 號回函說明可知，被告補領身分證之實際日期亦
      係89年7 月11日，果如被告所述，其最初將身分證交由陳
      瑞壘使用後，即未曾取回，其又何能於89年7 月間補領身
      分證前，即不斷持其身分證件原本前往銀行開戶，被告既
      不否認卷附各該金融機構開戶文件應均係其所簽署，則唯
      一之解釋自為被告始終均與陳瑞壘保持聯繫，其所謂單純
      被利用之說，要無可信。從而，被告與陳瑞壘等人確就幫
      助逃漏稅捐、開立不實統一發票等行為間存有犯意聯絡此
      節應屬無訛，被告有無親往公司設立、變更登記，或營利
      事業登記主管機關辦理相關手續與填載所需資料，就前開
      已確立之事實結論而言應非重要，自不得單以卷附前開文
      件上之被告簽名均非其所為，即遽為否定其與代簽者間早
      有犯意聯繫此一事實之存在，是被告前開所辯，均係事後
      卸責避就之詞，不足採信。
（五）至被告雖曾另因其於擔任日月輝公司負責人期間，涉嫌偽
      填各類所得扣繳暨免扣繳憑單，虛報龔之強之薪資所得，
      持以辦理申報為日月輝公司之營業成本，藉以逃漏稅捐而
      經偵查，後由臺灣板橋地方法院檢察署檢察官以96年度偵
      字第15832 號為不起訴處分確定，惟其於該案所涉事實既
      顯與本案有所不同，檢察官就其所為之本案犯行提起公訴
      ，自不受刑事訴訟法第260條之限制，附此陳明。
（六）綜上所論，本案事證明確，被告犯行洵堪認定，應依法論
      科。
四、按法律變更之比較適用，比較時應就罪刑有關之共犯、未遂
    犯、想像競合犯、牽連犯、連續犯、結合犯，以及累犯加重
    、自首減輕暨其他法定加減（如身分加減）與加減例等一切
    情形，綜其全部罪刑之結果而為比較；且就比較之結果，須
    為整體之適用，不能割裂分別適用各該有利於行為人之法律
    ，此即法律變更之比較適用所應遵守之「罪刑綜合比較原則
    」及「擇用整體性原則」（參照最高法院24年上字第4634號
    判例、同院27年上字第2615號判例，及最高法院95年第8 次
    刑事庭會議決議）。刑法第28條、第33條、第47條、第55條
    業經修正，刑法第56條業經刪除，於94年2 月2 日經總統公
    布，並自95年7 月1 日起施行，經查：
（一）修正後刑法第28條規定：「二人以上共同實行犯罪之行為
      ，皆為正犯」，而修正前刑法第28條則規定：「二人以上
      共同實施犯罪之行為，皆為正犯」。依上開條文之修正說
      明，基於近代刑法之個人責任原則及法治國人權保障之思
      想，修正後刑法第28條之規定，將共同正犯之參與類型，
      確定在「實行」概念下之共同參與行為，始成立共同正犯
      ，否認所謂「陰謀共同正犯」及「預備共同正犯」，惟仍
      無礙於「共謀共同正犯」仍應受處罰之立場。就本案被告
      所成立共同正犯參與類型，因被告係以自己共同犯罪意思
      實施構成要件以外之行為，即係所謂共謀共同正犯類型，
      則適用新舊刑法結果並無二致，修正前刑法第28條之規定
      ，並無不利於被告之情形。
（二）刑法第56條連續犯規定經刪除後，基於概括犯意所為之數
      行為，自95年7 月1 日起已不再成立連續犯論以一罪，而
      應依具體行為之性質論罪，本案被告共同填製不實會計憑
      證、幫助逃漏稅捐之犯罪行為均發生於修正條文施行之前
      ，與被告同具犯意聯絡之陳瑞壘等人所為各次犯行時間、
      地點、對象，均係獨立，依修正前刑法第56條之規定，論
      以連續犯之一罪，顯對被告較為有利。
（三）本案被告所犯之商業會計法修正前第71條第1 款、稅捐稽
      徵法第43條第1 項，法定刑中罰金刑部分，於95年7 月1
      日刑法修正施行後，所得科處之最低額為新臺幣1 千元；
      然依修正前刑法第33條第5 款，所得科處最低額為新臺幣
      3 元，經比較修正前、後之結果，當以修正前刑法第33條
      第5 款規定較有利於被告。
（四）刑法第55條後段有關「犯一罪而其方法或結果之行為犯他
      罪名」之牽連犯規定，亦經修正刪除，即修正後之刑法，
      已無牽連犯得論以裁判上一罪之情形，所犯之數罪，應按
      其具體情形論罪，查被告所為行使填製不實會計憑證罪及
      幫助逃漏稅捐罪，其行為、時間均屬各別獨立，但有原因
      、結果之牽連關係，適用修正前刑法第55條之規定，亦較
      有利於被告。
（五）新修正刑法第47條第1 項規定：「受徒刑之執行完畢，或
      一部之執行而赦免後，五年以內故意再犯有期徒刑以上之
      罪者，為累犯，加重本刑至二分之一」，而修正前刑法第
      47條則規定：「受有期徒刑之執行完畢，或受無期徒刑或
      有期徒刑一部之執行而赦免後，五年以內再犯有期徒刑以
      上之罪者，為累犯，加重本刑至二分之一」，依被告之前
      案紀錄，無論依修正前後刑法第47條之規定均構成累犯，
      修正前刑法第47條之規定並未有不利於被告本身之情形。
（六）綜上，本件經綜合觀察全部罪刑比較之結果，依修正後刑
      法第2 條第1 項前段規定，應整體適用行為時法即刑法修
      正前第28條、第56條、第33條第5 款、第47條、第55條之
      規定，較有利於被告。
（七）又上述所謂不能割裂適用，係指與罪刑有關之本刑而言，
      並不包括易刑處分在內，易刑處分係刑罰執行問題，既與
      罪刑無關，自應分別就新舊法所規定之有利不利為比較，
      而適用最有利於行為人之規定以定其易刑之折算標準。依
      修正後刑法第41條第1 項之規定，犯最重本刑為5 年以下
      有期徒刑以下之刑之罪，而受6 個月以下有期徒刑或拘役
      之宣告者，得以新臺幣1 千元、2 千元或3 千元折算1 日
      ，較諸適用修正前刑法第41條第1 項前段及廢止前罰金罰
      鍰提高標準條例第2 條等規定結果，易科罰金之折算標準
      最高為銀元3 百元，最低為銀元1 百元，換算為新臺幣後
      ，最高額為新臺幣9 百元，最低額為新臺幣3 百元，顯以
      修正前之規定有利於被告，自應適用修正前之刑法第41條
      第1 項規定作為易科罰金之折算標準甚明。
（八）又商業會計法亦於95年5 月24日修正公布，其中將第71條
      規定之罰金刑自「15萬元以下罰金」提高為「60萬元以下
      罰金」，比較新舊法結果，自以舊法對被告有利，本案應
      適用被告共同為如上犯行之行為時商業會計法處斷。
五、論罪科刑部分：
（一）按統一發票得為證明事項之經過而係造具記帳所根據之憑
      證，屬原始憑證，該當商業會計法修正前第15條第1 款所
      定之會計憑證；又按公司係以營利事業為目的之組織，公
      司負責人執行業務並對外代表公司，為商業會計法修正前
      第4 條所定之商業負責人，對於公司成立後，因會計事項
      發生所製作之統一發票與對外會計憑證，須蓋章以示負責
      ；依稅捐稽徵法、營業稅法等規定，並負有領用開立統一
      發票，及對稅捐稽徵機關提出稅務申報結算、繳納等法定
      義務，被告既係日月輝公司董事，自屬公司負責人即前揭
      所述之商業負責人。
（二）核被告所為，係犯商業會計法修正前第71條第1 款商業負
      責人以明知為不實之事項而填製會計憑證罪，及稅捐稽徵
      法第43條第1 項幫助犯同法第41條逃漏稅捐罪。復按會計
      憑證，依其記載之內容及其製作之目的，亦屬文書之一種
      ，凡商業負責人、主辦及經辦會計人員或依法受託代他人
      處理會計事務之人員，以明知為不實事項而填製會計憑證
      或記入帳冊者，即該當商業會計法第71條第1 款之罪，本
      罪乃刑法第215 條業務上文書登載不實罪之特別規定，自
      應優先適用（最高法院92年臺上字第3677號判例參照）。
      被告與陳瑞壘及其他不詳而實際負責日月輝公司事務之人
      士間，就上開犯罪之實行，有犯意聯絡及行為分擔，皆為
      共同正犯。又被告前後多次填製不實會計憑證、幫助他人
      逃漏稅捐犯行，各係時間緊接，手法相同，所犯為構成要
      件相同之罪名，顯係基於概括犯意反覆實施，應依刑法修
      正前第56條關於連續犯之規定，論以一罪，並均加重其刑
      。至被告所犯上開二罪間，有方法、結果之牽連關係，應
      依刑法修正前第55條關於牽連犯之規定，從一重之商業負
      責人填製不實會計憑證罪處斷。又查，被告曾因犯妨害自
      由案件而有如事實欄所載經判處罪刑確定，並已執行完畢
      之情形，此有臺灣高等法院被告前案紀錄表乙份在卷可徵
      ，其於執行完畢後5 年之內，再犯本案有期徒刑以上之罪
      ，係屬累犯，應依刑法修正前第47條之規定加重其刑。
（三）爰審酌被告任由他人以其名義虛設公司，共同從事開立不
      實發票，提供其他公司逃漏稅捐之機會，犯罪之動機、目
      的僅為免除自己原有部分債務，卻影響國家財政收入及賦
      稅制度之公平性，紊亂稅捐稽徵體制，行為可訾，且於犯
      罪後猶仍否認犯行主要部分，態度非佳，惟念及被告於本
      件犯罪之參與程度，較諸該實際負責人而言，屬較次要之
      地位等一切情狀，認宣告如主文所示之刑即足施以懲儆，
      公訴人建請求處有期徒刑1 年6 月，尚嫌過重。末查被告
      犯罪時間，在96年4 月24日以前，與中華民國96年罪犯減
      刑條例第2 條第1 項第3 款之規定相符，合於減刑條件，
      應依法減其宣告刑，再諭知如主文之易科罰金折算標準，
      以示警惕。
六、不另為無罪之諭知部分：
（一）公訴意旨另以：被告明知日月輝公司自90年11月起至91年
      2 月止，並無出口貨物外銷之事實，竟意圖為自己不法之
      所有，連續填製不實之日月輝公司90年11月、91年2 月之
      「營業人銷售額與稅額申報書」、「零稅率清單」等報稅
      文件，持向稅捐機關申報不實之零稅率銷售額共計達21,9
      40,755元，而以「假出口、真退稅」之方式，向財政部臺
      灣省北區國稅局申報出口貨物金額共計達21,940,755元，
      冒退營業稅5,998,773 元，致稅捐機關承辦之審查人員陷
      於錯誤，而實際核退3,359,717 元，足生損害於稅捐機關
      稅捐稽徵之正確性，因認被告就此另涉犯刑法第339 條第
      1 項之詐欺取財等罪嫌。
（二）按犯罪事實應依證據認定之，無證據不得認定犯罪事實；
      又不能證明被告犯罪者，即應諭知無罪之判決，刑事訴訟
      法第154 條第2 項、第301 條第1 項分別定有明文。次按
      認定不利於被告之事實，須依積極證據，苟積極證據不足
      為不利於被告事實之認定時，即應為有利於被告之認定，
      更不必有何有利之證據。又認定犯罪事實所憑之證據，雖
      不以直接證據為限，間接證據亦包括在內，然而無論直接
      或間接證據，其為訴訟上之證明，須達於通常一般人均不
      致有所懷疑，而得確信其為真實之程度，始得據為有罪之
      認定，最高法院30年上字第816 號及76年臺上字第4986號
      判例意旨可資參照。
（三）公訴人認被告另有以填載不實文件申報退稅之行為，無非
      係以財政部臺北市國稅局大安分局97年11月26日財北國稅
      大安營業字第0970033778號函，其中表示日月輝公司先後
      兩次分別為90年11月、12月，及91年1 月、2 月，向該分
      局申報零稅率經海關銷售額，用以冒退營業稅達3,359,71
      7 元得逞等函覆文義，及所附前揭月份之申報營業人銷售
      額與稅額申報書為其論據。訊據被告堅決否認有此犯行，
      並仍持前開說法以為答辯。
（四）查：
   1、經本院依職權傳喚證人即財政部臺北市國稅局大安分局承
      辦人員己○○到庭後，本欲請其就如何確認定日月輝公司
      確有上開冒退營業稅之情事提供說明，然依其所證述之：
      國稅局是從日月輝公司進項來源來看，不是有申報出口就
      可以，因為從進項來源可以知道該公司都是從虛設行號取
      得發票，所以伊們認為日月輝公司不會有出口之貨物，其
      申報應屬不實等語；及證人陳品妤證稱之：伊們是跟海關
      調資料，當時申報出口者就是日月輝公司，海關是用抽驗
      的方式，有抽到才能確認實際狀況，日月輝公司也有可能
      出口，此部分如果無法全面清查，海關也不見得可以查到
      等語，可知稅捐稽徵機關原認日月輝公司藉假出口申報方
      式詐騙退稅金額，係以該公司既無實際進貨情形，理應無
      得由其申報出口之貨物存在為推論基礎，惟事實上，即便
      證人甚或稅捐稽徵機關本身，亦無法逕自斷定日月輝公司
      確無實際出口之情形。
   2、更有甚者，由證人丁○○證述之：伊為觀觀科技公司負責
      人，公司成立第二年時，接到大陸的訂單，因為對出口、
      報關的流程不清楚，就透過新臺國際股份有限公司（下稱
      新臺公司）一位叫阿寶的人來負責出口，最後再由新臺公
      司交給伊公司貨款及退稅額，但後來伊們拿到的是日月輝
      實業有限公司的發票，在90年底的時候，伊公司的確有一
      筆貨出口，伊有問香港那邊有無新臺公司給他們的貨，香
      港那邊說有，該筆貨應該都有出口等語，除可徵當時日月
      輝公司與新臺公司間存在某種合作關係外，從觀觀科技公
      司之出口時間，其後取得者乃為日月輝公司開立之會計憑
      證，及卷附出口報單總項資料清單記載日月輝申報出口之
      該批貨物正係運往香港等情綜合判斷，本案亦不能完全排
      除日月輝公司當時曾另受新臺公司所託，代觀觀科技公司
      辦理貨物出口之相關事宜，由是以觀，日月輝公司當時之
      申報動作或係真有所據，而非如公訴人與證人所認存有造
      假情事，倘日月輝公司之出口行為非虛，就其受領退得之
      相關稅額，又豈能率認係屬詐欺所得。
   3、雖依證人丁○○另陳稱之：伊記得有收到香港公司的電話
      說沒有收到貨運的貨款，貨運公司的人還跟伊說領貨的人
      要把貨轉到大陸，伊就想說完了，因為貨應該要送到德國
      去的，這是第二筆，第一筆、第二筆貨後來都不見了，應
      該都有出口，只是不知道被運到哪裡去了等語，似表示日
      月輝公司將所託貨物載運抵達香港後，便將該批貨物侵占
      入己，未再轉送德國，更可能已將本應交付觀觀科技公司
      之退稅款項部分挪作他用，姑不論證人丁○○所述者是否
      為真，縱認均屬事實，日月輝公司甚或被告所涉者亦應係
      對觀觀科技公司所為之業務侵占或背信罪嫌，核與公訴人
      上開指述情節猶仍有間。
   4、況按所謂共同正犯之犯意聯絡，本即應包含共同之「知」
      與「欲」，即共同正犯間必須存有對共同行為分擔可能產
      生之結果與構成要件將要實現此一事項，具備知與欲之相
      互作用，亦僅在各行為人均具備如此之主觀計畫下，方得
      依據功能支配觀點之分工合作與角色分配關係，將共同正
      犯各人之所為亦當作他人所為，即將每位參與者均視為一
      犯罪共同體，對所有在共同知與欲相互作用範圍內之全部
      犯罪貢獻，適用直接之交互歸責原則，命所有之共同正犯
      均負起全部之責任。查本案被告原係以擔任日月輝公司形
      式負責人之方式，使如陳瑞壘等實質負責人得虛開被告請
      領之公司發票以助其他公司逃漏稅捐，被告憑其智識對此
      應已知悉並存犯意聯絡雖已見於上，惟其是否亦曾就陳瑞
      壘等尚會以協助辦理出口為幌，藉以伺機侵占貨物，甚拒
      不交付領取之退稅款項此節併納入主觀犯罪計畫之中，衡
      諸實務上以虛設公司濫開發票販賣幫助逃漏稅捐，或假藉
      名義申報退稅等方式牟取不法利益者所在多有，然藉如前
      開模式迂迴侵占代運出口貨物與違背所託轉交退稅金額之
      情形則甚鮮見之經驗法則，可知絕非毫無疑義，日月輝公
      司之實際負責人係因何故，依憑新臺公司之中介，得以取
      得觀觀科技公司出口貨物之持有狀態，並趁此機會變異為
      所有而侵占入己，進而違背約定未予交還退稅款項，凡此
      既均未明，自無從斷定其等所憑犯意究係另起，抑或與上
      述已足認定之填載不實會計憑證、幫助逃漏稅捐犯行間真
      有牽連，遑論被告既僅為日月輝公司之借名負責人，承上
      分析可知，自亦難謂其對前揭業務侵占與背信行為，必存
      有共同犯罪之認知與意欲。
（五）從而，公訴人所指被告此處之另犯罪嫌，除無從遽論其與
      實際實行者間同具犯意之聯絡外，縱被告真存有此等主觀
      之共同犯意，亦難率認此部分確與上述被告經論罪科刑部
      分存有何等裁判上一罪之牽連關係，或純係另行起意之個
      別犯行，公訴人就此觀觀科技公司被害事實部分既未依法
      追加起訴，本院自無從併予審理。此外，復查無其他積極
      證據足資於此為被告不利認定之依據，本院尚難逕對之再
      論以何等詐欺取財，甚或行使業務登載不實文書之罪責，
      是原應諭知被告此部分為無罪之判決，惟依公訴人之所認
      ，此既與前開論罪科刑部分之犯罪事實，有成立修正前刑
      法牽連關係之可能，本院爰不另為無罪之諭知，附此敘明
      。
據上論斷，應依刑事訴訟法第299 條第1 項前段，商業會計法修
正前第71條第1 款，稅捐稽徵法第43條第1 項，刑法第2 條第1
項前段、第11條前段、第28條、修正前第56條、修正前第55條、
修正前第47條、修正前第41條第1 項前段，罰金罰鍰提高標準條
例廢止前第2 條，現行法規所定貨幣單位折算新臺幣條例第2 條
，中華民國96年罪犯減刑條例第2 條第1 項第3 款、第7 條、第
9條 ，判決如主文。
本案經檢察官蘇振文到庭執行職務。
中    華    民    國    98    年    6     月    25    日
               刑事第五庭審判長  法  官  胡堅勤
                                 法  官  林家賢
                                 法  官  盧軍傑
上列正本證明與原本無異。
如不服本判決，應於判決送達後10日內敘明上訴理由，向本院提
出上訴狀 (應附繕本) ，上訴於臺灣高等法院。其未敘述上訴理
由者，應於上訴期間屆滿後20日內向本院補提理由書「切勿逕送
上級法院」。
                                 書記官  周玉茹
中    華    民    國    98    年    6     月    25    日
附錄本案論罪科刑法條全文：
商業會計法修正前第71條：
商業負責人、主辦及經辦會計人員或依法受託代他人處理會計事
務之人員有左列情事之一者，處五年以下有期徒刑、拘役或科或
併科新台幣十五萬元以下罰金：
一  以明知為不實之事項，而填製會計憑證或記入帳冊者。
二  故意使應保存之會計憑證、帳簿報表滅失毀損者。
三  意圖不法之利益而偽造、變造會計憑證、帳簿報表內容或撕
    毀其頁數者。
四  故意遺漏會計事項不為記錄，致使財務報表發生不實之結果
    者。
五  其他利用不正當方法，致使會計事項或財務報表發生不實之
    結果者。
稅捐稽徵法第43條：
教唆或幫助犯第四十一條或第四十二條之罪者，處三年以下有期
徒刑、拘役或科新台幣六萬元以下罰金。
稅務人員、執行業務之律師、會計師或其他合法代理人犯前項之
罪者，加重其刑至二分之一。
稅務稽徵人員違反第三十三條規定者，除觸犯刑法者移送法辦外
，處一萬元以上五萬元以下罰鍰。
附表：
 ┌──┬──────┬──┬──────┬──────┐
 │編號│銷項公司名稱│發票│銷 售 金 額 │逃 漏 稅 額 │
 │    │            │張數│            │            │
 ├──┼──────┼──┼──────┼──────┤
 │ 一 │觀觀科技股份│  1 │    28,500元│     1,425元│
 │    │有限公司    │    │            │            │
 ├──┼──────┼──┼──────┼──────┤
 │ 二 │紀梵諾國際有│  3 │ 1,627,500元│    81,375元│
 │    │限公司      │    │            │            │
 ├──┼──────┼──┼──────┼──────┤
 │ 三 │線嘉科技有限│  2 │   696,000元│    34,800元│
 │    │公司        │    │            │            │
 ├──┼──────┼──┼──────┼──────┤
 │ 四 │京文科技有限│  3 │ 6,670,570元│   333,529元│
 │    │公司        │    │            │            │
 ├──┼──────┼──┼──────┼──────┤
 │ 五 │良拓科技事業│  1 │   541,440元│    27,072元│
 │    │有限公司    │    │            │            │
 ├──┼──────┼──┼──────┼──────┤
 │合計│            │ 10 │ 9,564,010元│   478,201元│
 └──┴──────┴──┴──────┴──────┘


司法院資訊處製作；財團法人民間司法改革基金會備份。
